【裁判字號】    91,勞訴,33
【裁判日期】    920320
【裁判案由】    損害賠償
【裁判全文】
臺灣彰化地方法院民事判決  九十一年度勞訴字第三三號
    原      告  丁○○
    原      告  丙○○○
    訴訟代理人  高志明律師
    被      告  國暉照明有限公司
    法定代理人  乙○○
    訴訟代理人  甲○○
右當事人間請求損害賠償事件，本院判決如左：
    主      文
被告應給付原告新台幣壹佰參拾陸萬參仟伍佰元及自民國九十一年十二月二十六日起
至清償日止，按週年利率百分之五計算之利息。
訴訟費用由被告負擔。
本判決於原告以新台幣肆拾陸萬元供擔保後，得假執行。
    事      實
甲、原告方面：
  一、聲明：除擔保金額外，如主文所示。
  二、陳述：
    (一)原告係被保險人楊建成之父母，而楊建成於民國九十年六月初受僱於被告公司
      ，然被告並未依勞工保險條例之規定為楊建成辦理加入勞工保險，嗣於同年月
      十三日下午三時左右，因廠房失火致使工作中之楊建成灼傷而休克死亡，被告
      遲至同年月十五日始以月投保薪資三萬零三百元為楊建成申報加入勞工保險，
      然保險事故業已發生，致原告向勞工保險局申請相關保險金之給付，未具受理
      ，因此被告依勞工保險條例第七十二條第一項之規定，對於原告因而無法領取
      之勞保死亡給付，自應負賠償之責任。
    (二)按依勞工保險條例第六十四條之規定，原告應可領取按平均月投保薪資五個月
      之喪葬津貼及四十個月之遺屬津貼，以月投保薪資三萬零三百元計算，合計總
      額為一百三十六萬三千五百元，此項損失被告應負賠償之責，勞工保險局於九
      十年九月二十七日以九十保承字第一０一七二０七號函通知被告應依規定賠償
      ，惟被告置之不理，爰提起本訴。
  三、證據：提出台灣彰化地方法院檢察署相驗屍體證明書一份、勞工保險局函二份
      等影本及戶籍謄本一份為證。
乙、被告方面：
  一、聲明：駁回原告之訴及假執行之聲請。
  二、陳述：被告公司目前無資力支付賠償金。死者楊建成於九十年六月十日起係在
      被告公司學習照明水電技術，日薪六百元，居住於公司二樓宿舍，被告曾於同
      年月十二日要求死者將勞保資料填載完整，於翌日交予會計小姐申辦勞保手續
      ，會計小姐則剛到任數日，未立即替楊建成辦理勞工保險，而事發當日被告法
      代係將死者安排與師傅甲○○前往台北與呂文吉工作，惟甲○○因見楊建成早
      上臉色不好而未帶其同往台北，留於公司內與其他員工一起準備材料，未料楊
      建成不知為何會於工作時間燒死於宿舍內，被告公司已遭燒掉無資料可替死者
      辦理勞保，嗣於填寫薪資時私自報到三萬多元，以利其父母申請勞保補償，確
      不知此舉與勞保規定不符，而遭審核不通過，楊建成之學生保險及人壽意外保
      險均已領取，惟勞工保險請等待檢察官查明火災原因釐清責任歸屬後，再與原
      告協商補償事宜。
丙、本院依職權向勞工保險局查詢楊建成之投保相關資料。
    理      由
一、本件原告起訴時係請求被告各給付原告六十八萬一千七百五十元，嗣於訴狀送達
    後九十二年三月六日本院審理中，以言詞變更聲明為請求被告給付原告一百三十
    六萬三千五百元，其請求之基礎事實同一，合於民事訴訟法第二百五十五條第一
    項第二款之規定，應予准許，合先敘明。
二、本件被告未於言詞辯論期日到場，核無民事訴訟法第三百八十六條所列各款情形
    ，爰依原告之聲請，由其一造辯論而為判決。
三、本件原告起訴主張：原告係被保險人楊建成之父母，而楊建成於九十年六月初受
    僱於被告公司，然被告並未依勞工保險條例之規定為楊建成辦理加入勞工保險，
    嗣於同年月十三日下午三時左右，因被告公司廠房失火，致使工作中之楊建成灼
    傷而休克死亡，被告遲至同年月十五日始以月投保薪資三萬零三百元為楊建成申
    報加入勞工保險，然保險事故業已發生，致原告向勞工保險局申請相關保險金之
    給付，未具受理，因此被告依勞工保險條例第七十二條第一項之規定，對於原告
    因而無法領取之勞保給付，自應負賠償之責任。依勞工保險條例第六十四條之規
    定，原告應可領取按平均月投保薪資五個月之喪葬津貼及四十個月之遺屬津貼，
    以月投保薪資三萬零三百元計算，合計總額為一百三十萬三千五百元，此項損失
    被告應賠償原告，爰提起本訴等情。被告則以：被告公司目前無資力支付賠償金
    。死者楊建成於九十年六月十日起係在被告公司學習照明水電技術，日薪六百元
    ，居住於公司二樓宿舍，被告曾於同年月十二日要求死者將勞保資料填載完整，
    於翌日交予會計小姐申辦加入勞保之手續，會計小姐則剛到任數日，未立即替楊
    建成辦理勞工保險，事發當時不知楊建成為何會於工作時間燒死於宿舍內，被告
    公司嗣為楊建成填寫勞保資料時，將薪資私自報為三萬多元，以利其父母申請勞
    保補償，楊建成之學生保險及人壽意外保險均已領取，惟勞工保險請等待檢察官
    查明火災原因釐清責任歸屬後，再與原告協商補償事宜等語置辯。
四、查原告起訴主張渠等為楊建成之父母，楊建成於九十年六月初受僱於被告公司，
    然被告並未依規定為楊建成辦理加入勞工保險，嗣於同年月十三日下午三時左右
    ，因被告公司廠房失火，致楊建成因灼傷而休克死亡，被告遲至同年月十五日始
    以月投保薪資三萬零三百元為楊建成申報加入勞工保險，然因保險事故業已發生
    ，致原告向勞工保險局申請相關保險金給付，未具受理等情，業據其提出台灣彰
    化地方法院檢察署相驗屍體證明書、勞工保險局函及戶籍謄本為證，復為被告所
    不爭執，核與本院向勞工保險局查詢之結果相符，亦有勞工保險局九十二年二月
    十八日保承行字第０九二六０二四三三五０號函暨附勞工保險加保申報表在卷可
    稽，被告辯稱：楊建成之日薪為六百元（即月薪一萬八千元）云云，洵無足採。
五、按「……各投保單位應於其所屬勞工到職、入會、到訓、離職、退會、結訓之當
    日，列表通知保險人；其保險效力之開始或停止，均自通知之當日起算」「投保
    單位不依本條例之規定辦理保險手續者，按自僱用之日起，至參加保險之日止應
    負擔之保險費金額，處以一倍罰鍰。勞工因此所受之損失，並應由投保單位依本
    條例規定之給付標準賠償之。」勞工保險條例第十一條、第七十二條第一項分別
    定有明文；又依同條例第六十四條規定，被保險人因職業傷害或罹患職業病而致
    死亡者，不論其保險年資，除按其平均月投保薪資，一次發給喪葬津貼五個月外
    ，遺有配偶、子女及父母、祖父母或專受其扶養之孫子女及兄弟、姊妹者，並給
    與遺屬津貼四十個月。本件被告人於楊建成到職之九十年六月十日即應列表通知
    保險人，遲至五天後於同年月十五日始為楊建成辦理投保勞工保險，致楊建成於
    同年月十三日因被告公司失火而於工作場所（被告已自承失火時係工作時間，宿
    舍既於工作場所之二樓，亦應屬於工作場所之範圍）灼傷而休克死亡，屬職業災
    害，其遺屬（父、母）因而不能獲得勞工保險條例第六十四條所規定之喪葬津貼
    及遺屬津貼，而發生損害，自應由上訴人負責賠償。查死者楊建成僅在被告公司
    工作三日，未滿六個月，依勞工保險條例施行細則第五十二條第一項規定，按其
    實際投保年資之平均月投保薪資計算，即三萬零三百元，原告得請求之喪葬津貼
    五個月為十五萬一千五百元，遺屬津貼四十個月為一百二十一萬二千元，合計為
    一百三十六萬三千五百元。
六、從而，原告依勞工保險條例第七十二條第一項、第六十四條之規定，請求被告給
    付一百三十六萬三千五百元及自起訴狀繕本送達翌日（即九十一年十二月二十六
    日）起至清償日止按週年利率百分之五計算之利息，洵屬有據，應予准許。
七、假執行之宣告：原告陳明願供擔保，請求宣告假執行，核無不合，茲酌定相當之
    擔保金額，予以准許。
八、結論：本件原告之訴為有理由，依民事訴訟法第三百八十五條第一項前段、第七
    十八條、第三百九十條第二項，判決如主文。
中      華      民      國    九十二    年      三      月     二十     日
                                        民事第二庭
~B法      官  黃倩玲
右為正本係照原本作成。
如對本判決上訴，應於判決送達後二十日內向本院提出上訴狀（須附繕本）。
中      華      民      國    九十二    年      三      月    二十一    日
~B法院書記官  林憲男


司法院資訊處製作；財團法人民間司法改革基金會備份。
